【裁判字號】    98,交聲,2870
【裁判日期】    981119
【裁判案由】    聲明異議
【裁判全文】
臺灣高雄地方法院交通事件裁定        98年度交聲字第2870號
原處分機關  交通部公路總局高雄區監理所
異  議  人
即受處分人  甲○○（原名：郭驊.
上列異議人因違反道路交通管理處罰條例案件，對於交通部公路
總局高雄區監理所於中華民國98年10月12日所為之處分（原處分
：高監營裁字第裁80-BB0000000號），聲明異議，本院裁定如下
：
    主  文
異議駁回。
    理  由
一、原處分意旨略以：異議人即受處分人（下稱異議人）甲○○
    於民國98年9 月9 日上午9 時許騎駛車牌號碼2JF-986 號重
    型機車，行經高雄市○○路與忠孝路口，有燈光號誌管制之
    交叉路口紅燈右轉，經固定式線圈感應照相系統拍照採證逕
    行舉發，爰依道路交通管理處罰條例第53條第2 項、第63條
    第1 項之規定，裁處異議人罰鍰新臺幣（下同）600 元，並
    記違規點數3 點。
二、異議意旨略以：其於98年9 月9 日上午9 時，騎乘車牌號碼
    2JF-986 號重型機車至高雄市○○路與忠孝路口，於紅燈狀
    態下等待，因停車位置之前方有機車排放廢氣，而其患有過
    敏性鼻炎，一旦聞到花粉或廢氣會引發過敏，遂將機車緩慢
    移往前方，並未騎機車紅燈右轉，因認原處分機關裁罰不當
    ，爰依法聲明異議等語。
三、道路交通管理處罰條例第53條按汽車駕駛人，行經有燈光號
    誌管制之交岔路口闖紅燈者，處新臺幣1800元以上5400元以
    下罰鍰。前項紅燈右轉行為者，處新臺幣600 元以上1800元
    以下罰鍰。道路交通管理處罰條例第53條第1 、2 項定有明
    文；又汽車駕駛人，行經有燈光號誌管制之交岔路口闖紅燈
    或紅燈右轉行為者，記違規點數3 點，道路交通管理處罰條
    例第53條第1 項、第63條第1 項第3 款分別定有明文。又該
    法所指之車輛，係指在道路上以原動機行駛之汽車（包括機
    器腳踏車）或以人力、獸力行駛之車輛，故機車亦在規範範
    圍內，同法第3 條第8 款亦有明文。另按，行車管制號誌就
    「圓形紅燈」顯示之意義，係車輛面對圓形紅燈表示禁止通
    行，不得超越停止線或進入路口，道路交通標誌標線號誌設
    置規則第206 條第5 項第1 款設有規定。
四、經查：
  (一)異議人於前揭時、地，騎乘車牌號碼2JF-986 號之重型機車
    ，逾越前揭路口停止線，且該機車之後輪已駛至人行穿越道
    及停止線之間，致使該車通過車道所埋設感應線圈後，現場
    照相系統即啟動拍攝，而為高雄市政府警察局交通警察大隊
    依法逕行開單舉發等情，有高雄市政府警察局98年9 月29日
    舉發違反道路交通管理事件通知單1 份及異議人闖越紅燈之
    採證照片2 張在卷可稽，堪信為真正。
  (二)異議人雖以前開情詞置辯，惟依據上開卷附之異議人違規採
    證照片2 張觀之，其中第1 張違規照片攝得異議人所騎駛之
    上開機車於98年9 月9 日上午9 時零分42秒許，紅燈啟亮時
    ，該機車之後輪已壓在前揭路口之停止線上，異議人則面朝
    左方觀察左方來車狀況，在其機車之前方則無任何車輛，亦
    無前方機車正在排放廢氣之情形；至於第2 張違規照片則攝
    得該車於同日上午9 時零分43秒時已超越停止線，整部機車
    已行駛至人行穿越道及停止線之間，機車之車頭向右，有上
    開自動照相設備所拍攝之舉發違規彩色照片2 張及數據判讀
    參考資料在卷可參，且為異議人所不爭。另細觀上開2 張照
    片，得見在紅燈狀態下，與異議人同時以同方向行駛且在該
    路口等待燈號變換之其他機車均停止於原地不動，僅有異議
    人所騎駛之機車仍往前行駛，益證異議人行經該處路口時，
    已見其行進方向呈現紅燈號誌，卻仍騎乘上開機車越過該交
    岔路口之停止線，以致其車輪觸動感應線圈而啟動照相儀器
    ，足見異議人並無停止等待紅燈之意思，而有違反「道路交
    通標誌、標線、號誌之指示」之情形，已屬至明。
  (三)至異議人辯稱其係因罹患過敏性鼻炎，一旦聞到花粉或廢氣
    會引發過敏，而在當時其停車等紅燈之位置前方因有機車排
    放廢氣，方將機車緩慢移往前方云云，惟據上開舉發照片中
    所示，在異議人所騎機車之前方並無任何車輛，更遑論有何
    機車正在前方排放廢氣之情形，再者，異議人亦未提出任何
    證據資以證明其確有過敏性鼻炎，且因該病症致不得不於上
    開時地騎車逾越停止線，是認異議人之前揭辯詞，尚與事證
    不合，洵無足採。
五、綜上所述，本件異議人是否確有紅燈右轉之情事，尚未能依
    據上開舉發照片所示而臻明確，然揆諸上開說明，異議人於
    紅燈狀態下超越停止線而有違反「道路交通標誌、標線、號
    誌之指示」之情形，則已可認定。又依異議人之行車方向而
    言，異議人於觸動感應線圈而啟動照相儀器當時，若非紅燈
    右轉而違反上開「行經有燈光號誌管制之交岔路口紅燈右轉
    」之規定，即係紅燈停車超越停止線而違反道路交通管理處
    罰條例第60條第2 項第3 款「汽車駕駛人駕駛汽車有不遵守
    道路交通標誌、標線、號誌之指示」之規定，比較違反該等
    規定之最低罰鍰標準，紅燈右轉為600 元，不遵守道路交通
    標線為900 元，則原處分機關依「罪疑惟輕」之原則，援引
    道路交通管理處罰條例第53條第2 項規定，認定異議人有「
    行經有燈光號誌管制之交岔路口紅燈右轉」之違規，而裁罰
    600 元，並依同條例第63條第1 項規定記違規點數3 點，尚
    無違誤，量罰亦甚妥適，應予維持。爰此，本件異議無理由
    ，應予駁回。
據上論斷，應依道路交通案件處理辦法第19條，裁定如主文。
中    華    民    國    98    年    11    月    19    日
                      交通法庭  法  官  葉文博
以上正本證明與原本無異。
如不服本裁定應於送達後5 日內向本院提出抗告狀。
中    華    民    國    98    年    11    月    19    日
                                書記官  李柏親


司法院資訊處製作；財團法人民間司法改革基金會備份。
